【裁判字號】    98,上易,545
【裁判日期】    980507
【裁判案由】    妨害自由
【裁判全文】
臺灣高等法院刑事判決                 98年度上易字第545號
上  訴  人
即  被  告  甲○○
                    國民
上列上訴人因妨害自由案件，不服臺灣臺北地方法院97年度易字
第3132號，中華民國98年1月8日第一審判決（起訴案號：臺灣臺
北地方法院檢察署97年度偵字第18632號，移送併辦案號：臺灣
臺北地方法院檢察署97年度偵字第25113號），提起上訴，本院
判決如下：
    主  文
上訴駁回。
    事  實
一、甲○○於民國92年間，因偽造文書案件，經臺灣臺北地方法
    以判處有期徒刑4月確定，並於92年10月30日易科罰金執行
    完畢。其自94、95年間某日起向丙○○承租台北市○○區○○街156巷2弄2號之店面經營小吃生意。嗣因甲○○未按時
    繳納97年6月之租金，丙○○與其母乙○○○遂於97年6月25
    日16時許，前往上址向甲○○索討租金，並要求甲○○若未
    能給付租金，亦可終止租約並搬遷，乙○○○並承諾願給付
    甲○○新台幣（下同）6萬元之搬遷費作為補償，惟甲○○
    不滿該數額，要求15萬元之搬遷費始願意搬遷，竟基於恐嚇
    之犯意，恫稱：「你不拿錢給我，我會讓你死的很難看」、
    「你不給我用，我會給你死的很難看」，「你今天趕快作決
    定，要不然你接下來要來談，價格就不一樣了，就要變成30
    萬或50萬」等加害生命、財產之言語，恐嚇丙○○及乙○○○，使該二人心生恐懼，致生危害於安全。
二、案經丙○○、乙○○○訴由台北市政府警察局信義分局報告
    台灣台北地方法院檢察署檢察官偵查起訴。
    理  由
壹、程序方面
  一按被告以外之人於偵查中向檢察官所為陳述，除顯有不可信
    之情況者外，得為證據，刑事訴訟法第159條之1第2項定有
    明文。本件證人丙○○、乙○○○於偵查中之陳述，依作成
    時之客觀條件及環境而為判斷，係出於供述者之真意，並無
    違法取供之情形，且經具結，並無顯不可信之情況，依前開
    規定，應得為證據。
  二次按告訴人丙○○、乙○○○提出之錄音光碟，固係在未告
    知被告之情況下，將彼等與被告之對談錄音，惟告訴人等係
    基於蒐證之目的對自己之通話錄音，非屬不法，無證據排除
    法則之適用，應認有證據能力。而原審依法勘驗錄音光碟，
    所製作之勘驗筆錄，同有證據能力。
  三末按被告以外之人於審判外之言詞或書面陳述，除法律有規
    定者外，不得作為證據；又被告以外之人於審判外之陳述，
    雖不符合同法第159條之1至第159條之4之規定，但經當事人
    於審判程序同意作為證據，法院審酌該言詞陳述或書面陳述
    作成時之情況，認為適當者，亦得為證據。當事人、代理人
    或辯護人於法院調查證據時，知有第159條第1項不得為證據
    之情形，而未於言詞辯論終結前聲明異議者，視為有前項之
    同意，刑事訴訟法第159條第1項及第159條之5分別定有明文
    。本判決下列所引用之證據資料，均經依法踐行調查證據程
    序，當事人於本院言詞辯論終結前亦未聲明異議，本院審酌
    證據資料製作時之情況，均無違法不當及證明力明顯過低之
    瑕疵，亦查無依法應排除其證據能力之情形，認以之作為證
    據應屬適當，皆有證據能力。
貳、實體方面
  一訊據上訴人即被告甲○○固坦承有與告訴人丙○○、乙○○○於上揭時、地見面對話之事實，惟矢口否認有何恐嚇之犯
    行，辯稱：伊沒有講上開恐嚇話語，告訴人提出之錄音光碟
    並非當天對話之錄音，且前面對話內容均未錄進去云云。經
    查：
    (一)告訴人丙○○、乙○○○因被告未按時繳納租金，乃於97
      年6月25日16時許，前往被告承租之台北市○○區○○街
      156巷2弄2號店面向被告索討租金，並要求被告若未能給
      付租金，亦可終止租約並搬遷，告訴人乙○○○並承諾願
      給付被告6萬元之搬遷費作為補償，惟被告要求15萬元之
      搬遷費始願意搬遷，並以言語恐嚇告訴人丙○○、乙○○○等情，業據證人丙○○、乙○○○於偵查中及原審審理
      時分別證述綦詳（見97年度偵字第18632號卷第34至35 頁
      、原審卷第20至26頁），且互核一致，並有房屋租賃契約
      書（記載：被告向告訴人丙○○承租台北市○○區○○街
      156巷2弄2號店面，租期自96年11月9月起至97年11月9日
      止，租金每月1萬元於每月9日以前繳納。）、告訴人丙○○所發97年7月1日存證信函（記載：被告應於7日內付清
      租金，逾期未付，契約即為終止，應即搬遷房屋。）及告
      訴人丙○○所發97年8月8日存證信函（記載：被告因自97
      年6月起即未再支付任何租金，經前存證信函定期催告仍
      未履行，已積欠2個月租金，爰終止租約，並催告被告於
      函到7日內付清租金並遷讓房屋。）各在卷可憑（見上揭
      偵卷第19至23頁、本院卷第29之1至29之3頁、第13至14頁
      ）。又被告確有向告訴人丙○○、劉朱秀恫稱：「你不拿
      錢給我，我會讓你死的很難看」、「你不給我用，我會給
      你死的很難看」、「你今天趕快作決定，要不然你接下來
      要來談，價格就不一樣了，就要變成30萬或50萬」等語，
      有本院勘驗筆錄在卷可稽（見原審卷第15頁、本院卷第27
      頁）。而上開言語顯足以使告訴人丙○○、劉朱秀心生畏
      懼，自屬恐嚇言語。證人丙○○、乙○○○於原審審理時
      復明確證稱：會因此感到害怕等語（見原審卷第23頁背面
      、第26頁背面）。自不能因被告先前之恐嚇言語，未經告
      訴人等提告，即謂告訴人等不會因上開言語而心生畏懼。
      又告訴人丙○○、乙○○○於偵查中及原審審理時雖均誤
      稱被告未繳5月份租金，嗣於本院審理時始更正稱：被告
      係於96年6月9日、7月9日未按時繳付租金，之前說錯未繳
      5月租金等語（見本院卷第28頁）。惟證人丙○○、劉朱
      秀上開錯誤陳述，並無礙於被告以言語恐嚇彼等之基本事
      實之真實性，證人丙○○、乙○○○其餘無瑕疵之證詞仍
      得予以採信。被告辯稱：告訴人等當天欲提前終止租約，
      並同意賠償伊10萬元，後來又反悔，伊未恐嚇告訴人等云
      云，要屬畏罪卸責之詞，洵不足採。被告確有於上揭時、
      地，以上揭言詞恐嚇告訴人丙○○、乙○○○，堪以認定
      。又被告確已給付97年5月份租金予告訴人等，自無必要
      再傳訊證人曾金鳳，併此敘明。
    (二)告訴人丙○○、乙○○○係因被告先前即有恐嚇行為，乃
      購買錄音筆，放在口袋對被告錄音，作為證據等情，業據
      證人丙○○、乙○○○等於原審審理時證述甚詳（見原審
      卷第21頁、25頁）。而觀諸被告與告訴人等之對談內容：
      「被告：『我說你好好來好好去，對你比較好，我若陷害
      你，怎麼、什麼會對我不利，你不拿錢給我，我會讓你死
      得很難看，我這句話不好意思跟你說，對不對？你不給我
      用，我會給你死的很難看，我話講的很白，我被照相，你
      沒遇到，我話講的比較白。』告訴人丙○○：『有需要搞
      得這些難看嗎？』被告：『我也覺得沒必要這樣啊，所以
      要你就按照我的方式來走，不要就算了，我不要跟你們囉
      嗦，你知道我脾氣很壞，我要錢而且你也要讓我能生活對
      不對，不能生活，我是不會同意。』告訴人乙○○○：『
      那你的東西呢？留著我也沒用處啊。』被告：『東西我會
      載走，今如果付錢我會把我的東西載走，很簡單啊。』告
      訴人乙○○○：『那水槽是我們的。』被告：『你們的東
      西我拿去要死，送我也不要，我沒那些無聊。』告訴人丙○○：『那電視是你的嗎？』被告：『電視是我的。』告
      訴人丙○○：『你有跟那2個女生說過嗎？』被告：『我
      講過了，這跟那2個女生沒有關係，真不好意思，從頭到
      尾就都沒關係。』告訴人乙○○○：『她們應該也沒搬走
      ，要搬的話那天早就搬了。』被告：『那是他家的事，我
      才不管那2個女生，我管她們去，跟我沒關係，我只搬自
      己的東西走，你今天趕快做決定，要不然你接下來要來談
      ，價格就不一樣了，就要變成30或50，我就不知道了，我
      講要加的。』」被告與告訴人等之對話連貫，所談為有關
      被告要求搬遷補償事宜，自係97年6月25日被告與告訴人
      等對談之內容無訛。而本院勘驗錄音光碟，亦未發現有錄
      音中斷之情形，且被告於本院準備程序聆聽錄音內容後供
      稱：「（問：有沒有講過這些話？）是我講的話沒有錯，
      我前面沒有聽得很清楚，後面聽得比較清楚。」等語（見
      本院卷第27頁）。足見告訴人丙○○、乙○○○並無剪輯
      變造錄音內容。雖告訴人等未將彼等與被告對談之內容作
      全程錄音，而未能錄到雙方前半段之對話內容，惟此並無
      礙上開錄音內容之真實性。被告聲請再次勘驗錄音光碟，
      及鑑定錄音光碟有無經剪輯，核無必要，併此敘明。
    (三)綜上所述，被告所辯各節，無非事後卸飾之詞，不足採信
      。本案事證明確，被告犯行堪以認定，應予依法論科。
  二核被告所為，係犯刑法第305條之恐嚇危害安全罪。被告以
    一行為，恐嚇告訴人丙○○、乙○○○，係侵害數法益，為
    想像競合犯，應依刑法第55條規定，以一罪論。又被告有事
    實欄所載犯罪前科及執行情形，有本院被告前案紀錄表在卷
    可按（見本院卷第17頁），其受有期徒刑之執行完畢後，5
    年以內故意再犯本件有期徒刑以上之罪，為累犯，應依刑法
    第47條第1項之規定加重其刑。又台灣台北地方法院檢察署
    移送併案之事實（97年度偵字第25113號）與起訴事實相同
    ，屬於事實上同一案件，併此敘明。
  三原審以被告罪證明確，適用刑法第305條、第55條、第47條
    第1項、第41條第1項前段，刑法施行法第1條之1規定，並審
    酌被告素行非佳，僅因承租房屋糾紛，即以危害告訴人生命
    、財產之語恐嚇，態度惡劣，毫無悔意等一切情狀，量處有
    期徒刑5月，並諭知易科罰金之折算標準。原審認事用法並
    無不當，量刑亦屬適當。被告仍執前詞否認犯行提起上訴，
    難認有理由，應予駁回。
據上論斷，應依刑事訴訟法第368條，判決如主文。
本案經檢察官呂建昌到庭執行職務。
中    華    民    國    98    年    5     月    7     日
                  刑事第七庭  審判長法  官  陳晴教
                                    法  官  游紅桃
                                    法  官  楊智勝
以上正本證明與原本無異。
不得上訴。
                                    書記官  林桂玉
中    華    民    國    98    年    5     月    8     日
附錄：本案論罪科刑法條全文
中華民國刑法第305條（恐嚇危害安全罪）
以加害生命、身體、自由、名譽、財產之事，恐嚇他人致生危害
於安全者，處2年以下有期徒刑、拘役或3百元以下罰金。


司法院資訊處製作；財團法人民間司法改革基金會備份。
